臺灣臺北地方法院交通事件裁定　　　　　　　　　九十一年度交聲字第一三一號
　　異　議　人　甲○○
右列異議人因受處分人黃靜媛違反道路交通管理處罰條例事件，對於交通部公路總局
台北區監理所中華民國九十一年七月三十日所為之處分（原處分案號：北監五字第裁
四○─000000000號），聲明異議，本院裁定如左：
    主  文
異議駁回。
    理  由
一、聲明異議意旨略以：異議人甲○○所駕駛車號ＨＶ─七四二○號自用小客車之停
    靠處所，立有內容為「星期一至星期五上午八時至下午五時，禁止停車，違者拖
    吊」之公告，異議人停車時，因慮及停車處之右後方路基流失，正進行道路整修
    填補工程，為便利車道通行順暢，始善意將車輛停靠至人行道上，惟尚留有行人
    走道空間，並非蓄意佔用人行道，況異議人早在民國九十一年六月二十四日上午
    八時前即已駛離，顯然非在禁止停車處所停車。此外，依道路交通管理處罰條例
    第五十五條規定，在人行道臨時停車者，處罰鍰新台幣（下同）三百元以上六百
    元以下，原處分機關處以罰鍰九百元，應非適法等語。
二、按受處分人不服道路交通管理處罰條例第八條主管機關所為之處罰者，固得依同
    條例第八十七條第一項規定，於收到裁決書之翌日起二十日內，向管轄地方法院
    聲明異議，惟於訴訟上得為聲明異議之主體者，限於該條例第八條之主管機關所
    處罰之受處分人，如非受處分人，自不得據以聲明異議，非受處分人聲明異議，
    於法律上之程式即有未合。
三、按人行道係指為專供行人通行之騎樓、走廊，及劃設供行人行走之地面道路，與
    人行天橋及人行地下道；人行道不得臨時停車。道路交通管理處罰條例第三條第
    三款、道路交通安全規則第一百十一條第一項第一款分別定有明文。汽車駕駛人
    停車時，有在禁止停車處所停車者，處六百元以上一千二百元以下罰鍰；汽車違
    反道路交通管理事件有違規停車而駕駛人不在場之情形，當場不能摯單舉發者，
    得逕行舉發之；逕行舉發違反道路交通管理事件，經汽車所有人依通知單之應到
    案日期前到案，並告知違規駕駛人姓名、身分證統一編號及住址者，處罰機關應
    即另行通知違規駕駛人到案依法處理；逾應到案日期，處罰機關應依道路交通管
    理處罰條例第八十五條第三項規定處罰該汽車所有人，道路交通管理處罰條例第
    五十六條第一項第一款、違反道路交通管理事件統一裁罰標準及處理細則第二十
    三條第一項第三款、第二十四條亦定有明文。易言之，如汽車駕駛人違規停車，
    而駕駛在場當場能摯單舉發者，處罰機關固應對該汽車駕駛人為處罰，惟若駕駛
    人不在場，不能摯單舉發，而依違反道路交通管理事件統一裁罰標準及處理細則
    第二十三條第一項第三款規定記明車輛牌照號碼、車型等可資辨別之資料，查明
    汽車所有人姓名、住址者，舉發機關僅得依違反道路交通管理事件統一裁罰標準
    及處理細則第二十三條第二項之規定，以汽車所有人為被通知人掣單舉發。此種
    情形，倘被通知之汽車所有人於通知單所載應到案日期前到案，並告知處罰機關
    該名駕駛違規人之姓名、身分證統一編號及住址者，處罰機關應另行通知該名違
    規駕駛人到案依法處理，如被舉發之汽車所有人未於應到案日期前到案，或雖於
    應到案日期前到案，卻未告知違規駕駛人之姓名、身分證統一編號及住址者者，
    處罰機關仍應依道路交通管理處罰條例第八十五條第三項關於「車輛駕駛人之處
    罰，如應歸責於車輛所有人者，處罰車輛所有人」之規定，處罰該汽車所有人。
三、查本件受處分人黃靜媛所有車牌號碼ＨＶ─七四二○號自用小客車，前於九十一
    年六月二十四日上午七時五十二分許，因車輛左前、後兩輪壓在紅磚人行道上，
    經臺北縣警察局新店分局員警以當場拍照之方式採證，並以受處分人有違反道路
    交通管理處罰條例第五十六條第一項第一款規定之事實掣單逕行舉發，嗣舉發單
    送達受處分人後，受處分人既未於舉發通知單上所載應到案日期前到案，且未向
    原處分機關告知該汽車為警舉發當時之實際駕駛人姓名、身分證統一編號及住址
    ，僅由異議人利用電子郵件向原舉發機關即台北縣警察局新店分局提出申訴，經
    原舉發機關調查後，因認受處分人所有上開車輛有前開違規行為，經以書函答覆
    異議人並函送原處分機關後，原處分機關乃依道路交通管理處罰條例第五十六條
    第一項第一款規定及違反道路交通管理事件統一裁罰標準表，於九十一年七月三
    十日裁處受處分人罰鍰九百元。有卷附台北縣警察局舉發違反道路交通管理事件
    通知單通知聯（北縣警交字第Ｃ00000000號）、照片、台北區○○○○
    ○道路交通管理事件裁決書（原處分案號：北監五字第裁四○─0000000
    00號）、台北縣政府警察局新莊分局九十一年七月九日店警交裁字第○九一○
    ○一八○四五、○九一○○一八二六三號書函、掛號郵件收件回執等件在卷足憑
    。
四、如前所述，原處分機關前開案號裁決書裁決對象之受處分人為黃靜媛，並非本件
    異議人，受處分人如認原處分機關認事用法有所違誤，自應由其親自具狀向本院
    聲明異議，尚不得由非受處罰之異議人向本院提起。本件異議人之聲明異議不合
    法律上之程式，且無從補正，自應將其異議駁回。
據上論斷，應依道路交通案件處理辦法第十八條，裁定如主文。
中    華    民    國      九十一      年      九      月     二十三     日
                                      臺灣臺北地方法院交通法庭
                                          法  官  吳  秋  宏
右正本證明與原本無異。
如不服本裁定，應於裁定送達後五日內向本院提出抗告狀。
                                          書記官  林  碧  華
中    華    民    國      九十一      年      九      月      二十三    日
